---
title: "Nonlinear Time Series Analysis of Sovereign Bond Yield Spreads"
subtitle: "Australian and Spanish bonds compared to Germany in terms of yields."
author:
  - "AL AFIA Ramzi"
  - "NOWICKI Yann"
  - "OUEDRAOGO Paligwende"
format: pdf
editor: visual
---

# Introduction

```{r}
#| echo: false
#| include: false
library(tidyverse)
bondsxl = readxl::read_xls("./data/base_bond_equity.xls", sheet = "Bonds")
```

```{r}
#| echo: false
bond10_at = bondsxl[,7:8] # Autriche
bond10_de = bondsxl[,15:16] # Allemagne
bond10_sp = bondsxl[,39:40] # Espagne
```

```{r}
#| echo: false
#| message: false
# Exemple de code manuellement écrit pour la colonne `France 5 Year` : on choisit d'automatiser en créant une fonction de conversion.

# db5fr  = bond5_fr$Date...1 # Date b5fr

# vb5fr = bond5_fr$`France, Government Benchmarks, Macrobond, 5 Year, Yield` # Values b5fr

#cb5fr = !is.na(db5fr) & !is.na(vb5fr) # Cleaned b5fr

#b5fr = xts(x = vb5fr[cb5fr],order.by = db5fr[cb5fr])

library(xts)

auto_xts = function(dates, values) {
  valid = !is.na(dates) & !is.na(values)
  xts(
    x = values[valid],
    order.by = dates[valid]
  )
}
```

```{r}
#| echo: false
b10at = auto_xts(bond10_at$Date...7, bond10_at$`Austria, Government Benchmarks, Macrobond, 10 Year, Yield`)
b10de = auto_xts(bond10_de$Date...15, bond10_de$`Germany, Government Benchmarks, Macrobond, 10 Year, Yield`)
b10sp = auto_xts(bond10_sp$Date...39, bond10_sp$`Spain, Government Benchmarks, Macrobond, 10 Year, Yield`)
bonds10 = list(AT = b10at, DE = b10de, ES = b10sp)

# Pour les besoins de l'exercice :
# - On se focalise sur les yields bonds de 10 ans.
# - On fait le choix de la paire de bonds : Autriche - Espagne.
# - La référence du spread est le bond allemand.

spread_at_de = bonds10$AT - bonds10$DE
spread_sp_de = bonds10$ES - bonds10$DE
colnames(spread_at_de) = "AT_DE_10Y"
colnames(spread_sp_de) = "ES_DE_10Y"
```

```{r}
#| echo: false
#| message: false
library(zoo)
library(tsibble)
library(tibble)

spreads = merge(
  AT_DE = spread_at_de,
  ES_DE = spread_sp_de,
  join = "inner"   # intersection des dates communes
)

spreads = spreads[order(zoo::index(spreads))]

spreads_ts = tibble(
  date  = as.Date(zoo::index(spreads)),
  AT_DE = as.numeric(spreads$AT_DE),
  ES_DE = as.numeric(spreads$ES_DE)
) %>%
  as_tsibble(index = date, regular = FALSE)
```

```{r}
#| echo: false
#| message: false
library(ggplot2)

ggAT_DE = spreads_ts %>%
  ggplot(aes(date, AT_DE)) +
  geom_line() +
  labs(
    title = "Austria–Germany 10-Year Yield Spread",
    x = "Date",
    y = "Yield spread (pp)"
  ) +
  theme_minimal()

ggES_DE = spreads_ts %>%
  ggplot(aes(date, ES_DE)) +
  geom_line() +
  labs(
    title = "Spain–Germany 10-Year Yield Spread",
    x = "Date",
    y = "Yield spread (pp)"
  ) +
  theme_minimal()

ggboth = spreads_ts %>%
  pivot_longer(
    cols = c(AT_DE, ES_DE),
    names_to = "Spread",
    values_to = "Value"
  ) %>%
  ggplot(aes(date, Value, color = Spread)) +
  geom_line() +
  labs(
    title = "10-Year Sovereign Yield Spreads Relative to Germany",
    x = "Date",
    y = "Yield spread (pp)"
  ) +
  theme_minimal()
```

```{r}
#| warning: false
#| echo: false
# Pour afficher les vecteurs mais peut-être utilisé un meilleur package de visualisation colonne.

SPRAUS = spread_at_de
SPRES = spread_sp_de
```

# Exploratory data analysis

## Presentation of the data

### Data description

### Feature engineering

### Moments of the data

```{r}
#| echo: false
#| warning: false

library(xts)
library(knitr)

df = merge(
  SPRAUS,
  SPRES,
  join = "inner"
)

colnames(df) = c(
  "Austrian yield spread",
  "Spanish yield spread"
)

head(df, 20) |>
  as.data.frame() |>
  kable(booktabs = TRUE)
```

Le **spread** de rendement obligataire entre une **obligation autrichienne** et une obligation allemande de 10 ans, considéré comme proxy du taux sans risque, en pourcentage :

$$ Y_{\text{Austria},t}^S $$

```{r}
#| echo: false
ggAT_DE # Graphique pour le spread de rendement autrichien.
```

Le **spread** de rendement obligataire entre une **obligation espagnole** et une obligation allemande de 10 ans, considéré comme proxy du taux sans risque, en pourcentage :

$$
Y_{\text{Spain},t}^S
$$

```{r}
#| echo: false
ggES_DE
```

```{r}
#| echo: false
library(moments)

stats_tableAUS = cbind(
  Mean     = colMeans(SPRAUS),
  SD       = apply(SPRAUS, 2, sd),
  Skewness = apply(SPRAUS, 2, skewness),
  Kurtosis = apply(SPRAUS, 2, kurtosis)
)

stats_tableES = cbind(
  Mean     = colMeans(SPRES),
  SD       = apply(SPRES, 2, sd),
  Skewness = apply(SPRES, 2, skewness),
  Kurtosis = apply(SPRES, 2, kurtosis)
)
```

```{r}
#| echo: false

knitr::kable(
  stats_tableAUS,
  digits = 3,
  caption = "Descriptive statistics – Austria (spread vs Germany)"
)
```

```{r}
#| echo: false
knitr::kable(
  stats_tableES,
  digits = 3,
  caption = "Descriptive statistics – Spain (spread vs Germany)"
)
```

## Visualisation of the data

### Time series dynamics

### Returns empirical distributions shapes

### Detection of asymmetry and outliers

### Verifying normality assumptions

#### Tails

#### Body

### Persistence and memory effects

```{r}
#| echo: false
#| message: false

# Créer les plots pour visualiser l'histogramme de la distribution des spreads.

distroAUS = ggplot2::ggplot(SPRAUS, aes(x = SPRAUS)) +
  geom_histogram(aes(y = after_stat(density)),
                 bins = 75,
                 fill = "blue",
                 alpha = 0.6) +
  geom_density(color = "red", linewidth = 1) +
  labs(title = "Austria-Deutschland Spread",
       x = "Spread returns",
       y = "Density")

distroAUS
```

```{r}
#| echo: false
#| message: false

distroES = ggplot2::ggplot(SPRES, aes(x = SPRES)) +
  geom_histogram(aes(y = after_stat(density)),
                 bins = 75,
                 fill = "skyblue",
                 alpha = 0.6) +
  geom_density(color = "orange", linewidth = 1) +
  labs(title = "Spain-Deutschland Spread",
       x = "Spread returns",
       y = "Density")
distroES
```

```{r}
#| echo: false
oldpar = par(no.readonly = TRUE)
on.exit(par(oldpar), add = TRUE)

par(mar = c(5, 4, 6, 2) + 0.1)  # augmente la marge en haut

qqnorm(
  SPRAUS,
  main = "QQ-plot – Spread autrichien",
  xlab = "Quantiles théoriques",
  ylab = "Quantiles empiriques"
)

qqline(SPRAUS, col = "red", lwd = 2)

mtext(
  "QQ-plot des rendements (référence : loi normale centrée réduite)",
  side = 3, line = 4.5, cex = 0.9
)
```

```{r}
#| echo: false
oldpar = par(no.readonly = TRUE)
on.exit(par(oldpar), add = TRUE)

par(mar = c(5, 4, 6, 2) + 0.1) 

qqnorm(SPRES,
       main = "QQ-plot – Spread espagnol",
       xlab = "Quantiles théoriques",
       ylab = "Quantiles empiriques")

qqline(SPRES, col = "blue", lwd = 2)

mtext(
  "QQ-plot des rendements (référence : loi normale centrée réduite)",
  side = 3, line = 4.5, cex = 0.9
)
```

```{r}
#| echo: false
boxplot(SPRAUS,main = "Boxplots of Austrian spreads", col = c("lightblue"))
```

```{r}
#| echo: false
boxplot(SPRES,main = "Boxplots of Spanish spreads", col = c("lightpink"))
```

```{r}
#| echo: false

library(xts)
library(tibble)

# Avoir deux vecteurs de même taille
Z_xts = merge(AUS = SPRAUS, ES  = SPRES, join = "inner")
colnames(Z_xts) = c("AUS", "ES")

Z = tibble(AUS = as.numeric(Z_xts$AUS), ES  = as.numeric(Z_xts$ES))

library(ggplot2)

ggplot(Z, aes(x = AUS, y = ES)) +
  geom_point(alpha = 0.6) +
  theme_minimal() +
  labs(
    title = "Scatterplot AUS vs ES spreads",
    x = "AUS spread",
    y = "ES spread")
```

```{r}
#| echo: false
par(mfrow = c(1,1))
acf(Z$AUS, main = "Autocorrelation function for Austrian spread returns")
acf(Z$ES, main = "Autocorrelation function for Spanish spread returns")
```

```{r}
#| echo: false
par(mfrow = c(1,1))
acf(Z$AUS^2, main = "ACF for squared Austrian spread returns")
acf(Z$ES^2, main = "ACF for squared Spanish spread returns")
```

```{r}
#| echo: false
library(goftest)

x = na.omit(Z$AUS)

plot(
  ppoints(length(x)),
  ecdf(x)(sort(x)),
  xlab = "F théorique",
  ylab = "F empirique",
  main = "PP-plot Austrian Spread Returns"
)

abline(0, 1, col = "red")

y = na.omit(Z$ES)

plot(ppoints(length(y)), 
     ecdf(y)(sort(y)),
     xlab = "F théorique", 
     ylab = "F empirique",
     main = "PP-plot Spanish Spread Returns")

abline(0,1,col="red")
```

# Inference with asymmetric and heavy-tailed distributions

## Non-normality hypothesis and consequences

## Feature engineering onto magnitude size view

## Fitting asymmetric distributions

## AIC/Log-likelihood-based model selection

## Model adequacy and goodness-of-fit diagnostics

## Robustness and threshold sensibility analysis

```{r}
#| echo: false
xT_AUS = abs(as.numeric(Z$AUS))
xT_ES = abs(as.numeric(Z$ES))

xT_AUS = xT_AUS[is.finite(xT_AUS) & xT_AUS > 0]
xT_ES = xT_ES[is.finite(xT_ES) & xT_ES > 0]
```

```{r}
#| echo: false
#| message: false
#| results: false
#| include: false
fit_logn_AUS = fitdistrplus::fitdist(xT_AUS, "lnorm")
fit_gamma_AUS = fitdistrplus::fitdist(xT_AUS, "gamma")
fit_weibull_AUS = fitdistrplus::fitdist(xT_AUS, "weibull")

fit_logn_ES = fitdistrplus::fitdist(xT_ES, "lnorm")
fit_gamma_ES = fitdistrplus::fitdist(xT_ES, "gamma")
fit_weibull_ES = fitdistrplus::fitdist(xT_ES, "weibull")
```

```{r}
#| echo: false
aic_AUS = c(
  LogNormal = AIC(fit_logn_AUS),
  Gamma     = AIC(fit_gamma_AUS),
  Weibull   = AIC(fit_weibull_AUS)
)

best_AIC_AUS = names(which.min(aic_AUS))

aic_ES = c(
  LogNormal = AIC(fit_logn_ES),
  Gamma     = AIC(fit_gamma_ES),
  Weibull   = AIC(fit_weibull_ES)
)

best_AIC_ES = names(which.min(aic_ES))


loglik_AUS = c(LogNormal = fit_logn_AUS$loglik,
                 Gamma     = fit_gamma_AUS$loglik,
                 Weibull   = fit_weibull_AUS$loglik)

loglik_ES = c(LogNormal = fit_logn_ES$loglik,
                 Gamma     = fit_gamma_ES$loglik,
                 Weibull   = fit_weibull_ES$loglik)

best_LL_ES = names(which.max(loglik_ES))
best_LL_AUS = names(which.max(loglik_AUS))
```

```{r}
#| echo: false
# The best model onto both criteria

best_model_two_criteria <- function(aic, loglik) {
  stopifnot(all(names(aic) == names(loglik)))

  best_aic <- names(which.min(aic))
  best_ll  <- names(which.max(loglik))

  # Cas 1 : même gagnant sur les deux critères
  if (best_aic == best_ll) return(best_aic)

  # Cas 2 : compromis (normalisation)
  # AIC: plus petit = mieux → on mesure l'écart relatif au meilleur (min)
  aic_gap <- (aic - min(aic)) / abs(min(aic))

  # LogLik: plus grand = mieux → on mesure la perte relative vs meilleur (max)
  ll_gap  <- (max(loglik) - loglik) / abs(max(loglik))

  score <- aic_gap + ll_gap
  names(which.min(score))
}
```

```{r}
#| echo: false
best_BOTH_AUS <- best_model_two_criteria(aic_AUS, loglik_AUS)
best_BOTH_ES  <- best_model_two_criteria(aic_ES,  loglik_ES)

cat("\nBest model considering AIC & Log-Likelihood — AUS:\n")
print(best_BOTH_AUS)

cat("\nBest model considering AIC & Log-Likelihood — ES:\n")
print(best_BOTH_ES)
```

```{r}
#| echo: false
par(mfrow = c(1,1))

hist(xT_AUS, breaks = 15,
     main = "Austrian returns magnitude – Austria",
     col = "grey")

hist(xT_ES, breaks = 15,
     main = "Spanish spread returns magnitude – Spain",
     col = "grey")
```

```{r}
#| echo: false
par(mfrow = c(1,1))

plot(fit_logn_AUS)
plot(fit_logn_ES) 

fitdistrplus::ppcomp(fit_logn_AUS)
fitdistrplus::qqcomp(fit_logn_AUS)
fitdistrplus::denscomp(fit_logn_AUS)
fitdistrplus::cdfcomp(fit_logn_AUS)
```

```{r}
#| echo: false
#| include: false
length(Z$AUS)
length(Z$ES)
```

```{r}
#| echo: false
return_AUS = Z$AUS

loss_AUS = - return_AUS

loss_AUS = loss_AUS[loss_AUS > 0] # On ne prend que les valeurs non nulles

hist(loss_AUS, probability = TRUE, main = "Histogram of loss (Austrian spread)", xlab = "Pertes")

lines(density(loss_AUS), col = "red", lwd = 2)
  
return_ES = Z$ES

loss_ES = - return_ES

loss_ES = loss_ES[loss_ES > 0]

hist(loss_ES, probability = TRUE, main = "Histogram of loss (Spanish spread)", xlab = "Pertes")

lines(density(loss_ES), col = "red", lwd = 2)
```

## Threshold selection

```{r}
#| echo: false
#| include: false
threshold_AUS = quantile(loss_AUS, 0.85) # 15% des pires pertes

threshold_ES = quantile(loss_ES, 0.85)

library(evd)

fitGPD_AUS = fpot(loss_AUS, threshold = threshold_AUS, std.err = FALSE) 
fitGPD_ES = fpot(loss_ES, threshold = threshold_ES, std.err = FALSE)

fitGPD_AUS
fitGPD_ES
```

```{r}
#| echo: false
#| include: false
# Extraction du paramètre de forme de la distribution fitté du spread autrichien

shape_pareto_AUS = fitGPD_AUS$estimate["shape"]

# Extraction du paramètre de forme de la distribution fitté du spread espagnol

shape_pareto_ES = fitGPD_ES$estimate["shape"]

# Extraction du paramètre d'échelle de la distribution fitté 

scale_pareto_AUS = fitGPD_AUS$estimate["scale"]

# Extraction du paramètre d'échelle de la distribution fitté 

scale_pareto_ES = fitGPD_ES$estimate["scale"]

```

## Generalized Pareto Distribution estimation

```{r}
#| echo: false
cat(
  "Paramètres estimés (GPD)\n",
  "\nAutriche :",
  "\n  - Shape :", round(shape_pareto_AUS, 4),
  "\n  - Scale :", round(scale_pareto_AUS, 4),
  "\n\nEspagne :",
  "\n  - Shape :", round(shape_pareto_ES, 4),
  "\n  - Scale :", round(scale_pareto_ES, 4)
)
```

## Model validation

```{r}
#| echo: false
#| fig-cap: "QQ-plot de l’ajustement GPD (Autriche)"
#| fig-width: 6
#| fig-height: 6

plot(fitGPD_AUS, which = 2,
     main = "Generalized Pareto Distribution – Austria")
```

```{r}
#| echo: false
#| fig-cap: "QQ-plot de l’ajustement GPD (Espagne)"
#| fig-width: 6
#| fig-height: 6


plot(fitGPD_ES, which = 2,
     main = "Generalized Pareto Distribution – Spain")
```

## Robustness analysis

```{r}

# On réapplique la même chose sauf qu'on change le seuil pour tester la robustesse du fitting.


```

# Dependences

## Linear dependence

## Non-linear dependence

### Copula theory

### Pseudo-observations

### Copula specification and dependence structures

## Copula inference

### Fitting copula

### Model comparison

## Tail dependence

```{r}
#| include: false
#| message: false

library(copula)

X = cbind(AUS = return_AUS, ES = return_ES)

U = pobs(X)
```

```{r}
#| echo: false

plot(U[,1], U[,2],
     pch = 16, cex = 0.5, col = "steelblue",
     xlab = "U_AUS", ylab = "U_ES",
     main = "Pseudo-observations (excess returns)")
```

```{r}
#| echo: false
#| warning: false
#| include: false


normalcop = normalCopula(param = 0.3, dim = 2)

normalcopfitted = suppressWarnings(fitCopula(copula = normalcop, data = U, method = "ml"))

tcop = tCopula(param = 0.3, dim = 2, df = 4)

tcopfitted = suppressWarnings(fitCopula(copula = tcop, data = U, method = "ml"))
```

```{r}
#| echo: false
claytoncop = claytonCopula(param = 1, dim = 2)

claytoncopfitted = fitCopula(copula = claytoncop, data = U, method = "ml")

gumbelcop = gumbelCopula(param = 1.2, dim = 2)

gumbelcopfitted = fitCopula(copula = gumbelcop, data = U, method = "ml")
```

```{r}
#| echo: false
#| tbl-cap: "Comparaison des critères AIC des copules estimées"

library(tibble)
library(knitr)

tibble(
  Copule = c("t-copule", "Copule normale"),
  AIC    = round(c(AIC(tcopfitted), AIC(normalcopfitted)), 2)
) |>
  knitr::kable(
    format = "latex",
    booktabs = TRUE,
    align = "lc"
  )
```

```{r}
#| echo: false
#| tbl-cap: "Mesures empiriques de dépendance"

library(tibble)
library(knitr)

tibble(
  Mesure = c("Corrélation de Pearson",
             "Tau de Kendall",
             "Rho de Spearman"),
  Valeur = round(c(
    cor(X, method = "pearson")[1, 2],
    cor(X, method = "kendall")[1, 2],
    cor(X, method = "spearman")[1, 2]
  ), 4)
) |>
  knitr::kable(
    format = "latex",
    booktabs = TRUE,
    align = "lc"
  )
```

```{r}
#| echo: false
#| tbl-cap: "Dépendance implicite (Kendall $\\tau$) des copules estimées"

tibble(
  Copule = c("Normale", "t", "Clayton", "Gumbel"),
  Tau    = round(c(
    tau(normalcopfitted@copula),
    tau(tcopfitted@copula),
    tau(claytoncopfitted@copula),
    tau(gumbelcopfitted@copula)
  ), 4)
) |>
  knitr::kable(
    format = "latex",
    booktabs = TRUE,
    align = "lc"
  )
```

```{r}
#| echo: false
#| tbl-cap: "Coefficients de dépendance de queue des copules"

tibble(
  Copule = c("t", "Clayton", "Gumbel"),
  Lambda_inf = round(c(
    lambda(tcopfitted@copula)["lower"],
    lambda(claytoncopfitted@copula)["lower"],
    NA
  ), 4),
  Lambda_sup = round(c(
    lambda(tcopfitted@copula)["upper"],
    NA,
    lambda(gumbelcopfitted@copula)["upper"]
  ), 4)
) |>
  knitr::kable(
    format = "latex",
    booktabs = TRUE,
    align = "lcc"
  )
```

# Conclusion

```{r}
Y = Z$AUS
X = Z$ES
```

```{r}
adf.test(Y)
adf.test(X)
```

```{r}
CAPM = lm(Y ~ X)

summary(CAPM)
```

```{r}
CAPM_diff = lm(diff(Y) ~ diff(X))

summary(CAPM_diff)
```

```{r}
epsilon = residuals(CAPM)
```

```{r}
plot(epsilon, type = "l", main = "Residuals from Linear CAPM", ylab = "Residuals", xlab = "Time")
```

```{r}
Box.test(epsilon, lag = 12, type = "Ljung-Box")
Box.test(epsilon^2, lag = 20, type = "Ljung-Box")
```

```{r}
qqnorm(epsilon)
qqline(epsilon)
```

```{r}
library(lmtest)
resettest(CAPM, power = 2:3, type = "fitted")
```

```{r}
#| message: false
library(nonlinearTseries)
keenanTest(epsilon)
```

```{r}
tsayTest(epsilon)
```

```{r}
#| message: false
library(tseries)
bds.test(epsilon)
```

```{r}
nonlinearityTest(epsilon,verbose = TRUE)
```

```{r}
library(stats)
library(xts)

lagged_CAPM = lm(Y ~ X + lag.xts(X, k = 1))
  
twice_lagged_CAPM = lm(Y ~ X + lag.xts(X, k = 1) + lag.xts(X, k = 2))
```

```{r}
IC = data.frame(
  p   = c(0, 1, 2),
  AIC = c(AIC(CAPM), AIC(lagged_CAPM), AIC(twice_lagged_CAPM)),
  BIC = c(BIC(CAPM), BIC(lagged_CAPM), BIC(twice_lagged_CAPM))
)

IC
```

```{r}
library(MSwM)
markov = msmFit(CAPM, k = 2, sw = c(TRUE, TRUE, TRUE), control = list(parallel=FALSE))

summary(markov)
```

```{r}
intervals(markov)
```

```{r}
plotDiag(markov, which=1)
plotDiag(markov, which=3)
plotDiag(markov, which=2)
plotDiag(markov, regime=1, which=1)
plotDiag(markov, regime=1,which=3)
plotDiag(markov, regime = 1, which=2)
```

```{r}
meps = msmResid(markov)
nonlinearityTest(meps, verbose = TRUE)
```

```{r}
plotProb(markov,which=2)
plotProb(markov, which=3)
```

```{r}
#| message: false
#| error: false
plotProb(markov, which=3)
```

```{r}
plotReg(markov, regime = 1)
```

```{r}
plotReg(markov, regime = 2)
```

```{r}

```
